【裁判字號】    97,交聲,208
【裁判日期】    970922
【裁判案由】    違反道路交通管理處罰條例聲明異議
【裁判全文】
臺灣新竹地方法院交通事件裁定         97年度交聲字第208號
移送  機關  交通部公路總局新竹區監理所
異  議  人
即受處分人  甲○○
上列異議人因違反道路交通管理處罰條例事件，對於交通部公路
總局新竹區監理所中華民國97年7 月23日竹監自字第裁50—E000
00000 號違反道路交通管理事件裁決書，聲明異議，本院裁定如
下：
    主  文
異議駁回。
    理  由
一、本件異議人甲○○係因違反道路交通管理處罰條例第40條及
    第53條第1 項之行為，經新竹市警察局舉發，異議人對該違
    規行為不服，而向公路主管機關即交通部公路局新竹區監理
    所申訴，經該所於民國97年5 月28日以竹監自字第09735015
    91號函回覆後，異議人對該函文不服，而於97年6 月9 日具
    狀向本院聲明異議，此有該局97年6 月17日竹監自字第0970
    009385號函暨所附該所聲明異議案件移送書、不服裁決聲明
    異議意見書、舉發違反道路交通管理事件通知單、聲明異議
    狀、交通部公路局新竹區監理所97年5 月28日竹監自字第09
    73501591號函稿在卷可稽（見本院卷第1 至10頁、第14 頁
    ），嗣異議人上開違規行為經交通部公路局新竹區監理所於
    97年7 月23日依法加以裁決，足見異議人於同年6 月9 日提
    起異議時，上開違規行尚未經公路主管機關依法裁決。然本
    案之公路主管機關即交通部公路局新竹區監理所於裁決受處
    分人應加以裁罰後，裁決書已寄送異議人，並於97年9 月29
    日收受，該所並將上開通知書、裁決書再寄送本院處理，此
    有上開通知書、裁決書各1 份附卷足資佐證（見本院卷第92
    頁、第98至99頁），因而該案現業經裁決，且交通部公路局
    新竹區監理所亦將裁決書寄送本院，堪認異議人已補正對該
    所為裁決提出異議，本院即可加以實體審認其違規之事實，
    先予敘明。
二、按汽車駕駛人，行車速度，超過規定之最高時速，處新臺幣
    （下同）1,200 元以上2,400 元以下罰鍰；又汽車駕駛人違
    反第40 條 規定者，除依原條款處罰鍰外，並記違規點數1
    點，道路交通管理處罰條例第40條、第63條第1 項第1 款分
    別定有明文。次按行車管制號誌之圓形紅燈，係車輛面對圓
    形紅燈表示禁止通行，不得超越停止線或進入路口，道路交
    通標誌標線號誌設置規則第206 條第5 款定有明文。又汽車
    駕駛人，行經有燈光號誌管制之交岔路口闖紅燈者，處新臺
    幣1800元以上5400元以下罰鍰；汽車駕駛人有同條例第53條
    情形者，除依原條款處罰鍰外，並予記違規點數3 點，此道
    路交通管理處罰條例第53條及第63條第1 項第3 款分別定有
    明文。末按道路交通案件處理辦法第19條規定，交通法庭認
    為聲明異議無理由者，應以裁定駁回之。
三、原處分意旨略以：異議人即受處分人甲○○駕駛其所有車牌
    號碼5H-8917 號自用小貨車，於96年5 月4 日下午2 時53分
    分許，行經臺15線77公里之限速時速50公里之路段時，以時
    速77公里之速度超速行駛，及行經有燈光號誌管制之交岔路
    口闖紅燈之行為，經新竹市警察局交通隊警員以受處分人有
    違反道路交通管理處罰條例第40條及第53條第1 項規定之事
    實，掣發竹市警交字第E00000000 號舉發違反道路交通管理
    事件通知單加以舉發，前述之舉發違反道路交通管理事件通
    知單因於96年6 月14日以掛號貼條號碼359462號郵寄異議人
    ，異議人因故未收到通知單，違規通知單及採證相片已寄存
    在當地竹北郵局，而異議人仍未於期限內繳納罰鍰，原處分
    機關遂於97年7 月23日以竹監自字第裁50—E00000000 號裁
    處受處分人罰鍰7,800元，並記違規點數4點。
四、聲明異議意旨略以：異議人於97年5 月14日驗車時遭告知前
    於96年5 月4 日下午2 時53分駕駛車牌號碼5H-8917 號車輛
    行駛在臺15線77公里路段時遭照相舉發，致遭裁處7,800 元
    之罰鍰，經提出申訴，監理站回函告知違規通知單及採證相
    片係寄存在竹北郵局，寄存期限已滿由郵局退回，然異議人
    未收到違規單，也未收到郵局掛號招領通知單，而異議人96
    年收到5 張違規單均已繳納，爰依法聲明異議，請求撤銷原
    處分等語。
五、經查：
（一）按道路交通管理事件統一裁罰基準及處理細則第5 條規定
      ，處理違反道路交通管理事件，有關文書送達之程序，依
      行政程序法之規定；而送達，於應受送達人之住居所、事
      務所或營業所為之；於應送達處所不獲會晤應受送達人時
      ，得將文書付與有辨別事理能力之同居人、受僱人或應送
      達處所之接收郵件人員；送達，不能依前2 條規定為之者
      ，得將文書寄存送達地之地方自治或警察機關，並作送達
      通知書兩份，1 份黏貼於應受送達人住居所、事務所、營
      業所或其就業處所門首，另1 份交由鄰居轉交或置於該送
      達處所信箱或其他適當位置，以為送達；前項情形，由郵
      政機關為送達者，得將文書寄存於送達地之郵政機關，行
      政程序法第72條第1 項、第73條第1 項及第74條第1 項、
      第2 項分別定有明文。再按民事訴訟文書之寄存送達，依
      92年2 月7 日修正公布、同年9 月1 日施行之民事訴訟法
      第138 條第2 項規定，自寄存之日起，經10日發生效力，
      此因應受送達人未必能即時領取訴訟文書而知悉其內容，
      故特設此規定以保障其權益。行政程序法雖未如前述民事
      訴訟法增設第138 條第2 項規定，但基於保障應受送達人
      權益之同一理由，解釋上應認為有上開規定之類推適用，
      先予敘明。
（二）查本件舉發單位即新竹市警察局交通隊將竹市警交字第E0
      0000000 號舉發違反道路交通管理事件通知單送交郵政機
      關以掛號郵寄方式，投遞至異議人之新竹縣竹北市○○里
      ○○鄰○○街21號戶籍地址，因於送達處所未獲會晤異議人
      本人，亦無受領文書之同居人、受僱人，或接收郵件人員
      ，遂於96年6 月21日將舉發通知單寄存送達於竹北郵局，
      並作送達通知書2 份，1 份黏貼於應受送達人住所門首，
      另1 份置於送達處所信箱或其他適當位置，以為送達，此
      有本院上網至戶役政電子閘門系統調閱受處分人之個人基
      本資料查詢結果畫面列印及送達證書影本各1 紙在卷足憑
      （見本院卷第15、13頁）。是揆諸上開說明，舉發機關已
      依法送達上開舉發通知單予異議人，而於寄存送達日起算
      10日後即96年7 月1 日生法律上送達之效力，至於異議人
      辯稱其未收受舉發通知單之送達，乃因其自己之過失（如
      未住於戶籍地，且未向郵務機關辦妥任何之郵件轉寄手續
      ）所致，此種訴訟上之不利益自應歸由異議人自行負擔。
      況異議人本件係屬逾越舉發通知單所載應到案期限（應到
      案日期為96年7 月13日）60日以上繳納罰鍰或逕行裁決處
      罰之情事，是以原處分機關依違反道路交通管理事件統一
      裁罰基準表之標準，裁罰異議人最高罰鍰金額2,400 元、
      5,400 元，亦屬適法。
（三）另查，本件異議人所有之車牌號碼5H-8917 號自用小貨車
      於96年5 月4 日下午2 時53分許，行經臺15線77公里之限
      速時速50公里之路段時，以時速77公里之速度超速行駛，
      及行經有燈光號誌管制之交岔路口闖紅燈之行為，均經該
      路口之微電腦自動測高速照相設備拍照存證，為警逕行舉
      發等事實，有上開舉發單1 份、採證照片2 張及新竹市警
      察局於97年8 月15日竹市警交字第0970030411號函附卷可
      稽（見本院卷第9 頁、第21至22頁）。又本院依職權調取
      該路口之微電腦自動測高速照相設備之認證資料及採證照
      片解讀資料（見本院卷第23至34頁），並核對上開函文所
      檢附志伸股份有限公司之「微電腦闖紅燈及自動測高速照
      相操作手冊」後（見本院卷第35至83頁），可解讀採證照
      片第1 張照片中上機器數據顯示欄為「R022」，係代表於
      紅燈亮起後2.2 秒為儀器所拍攝，第2 張機器數據顯示欄
      顯示「R032」、「V=77」，表示係於紅燈亮起後3.2 秒所
      拍攝，且受測車輛當時時速77公里（參照原舉發單位所提
      供之微電腦闖紅燈及自動測高速照相設備操作手冊第37
      、38頁說明），顯示異議人所駕車輛行駛於第一車道，於
      紅燈亮起後2.2 秒時行經該處時超越停止線，並於紅燈亮
      起後3.2 秒仍以時速77公里之速度前進，而整部車輛並已
      越過停止線及行人穿越線，參以照片上僅有異議人所有之
      上開自用小貨車，是認異議人於舉發單所載時、地以時速
      77公里速度超速行駛及闖紅燈之違規行為，均堪以認定。
六、綜上所述，本件異議人既有前揭之違規事實，原處分機關據
    以援引上開道路交通管理處罰條例第53條第1項及第63條第1
    項第3 款之規定，處異議人罰鍰5,400 元並記違規點數3 點
    ，及同條例第40條之規定，裁處罰鍰2,400 元，並依同條例
    第63條第1 項第1 款規定，並記違規點數1 點之處分，核無
    違誤。本件異議人之異議為無理由，自應將其異議駁回。
七、據上論斷，應依道路交通案件處理辦法第19條，裁定如主文
    。
中    華    民    國    97    年    9     月    22    日
                  交通法庭法  官  林佑珊
以上正本證明與原本無異。
如不服本裁定，應於裁定送達後5日內向本院提出抗告狀。
中    華    民    國    97    年    9     月    22    日
                          書記官  蕭惠婷


司法院資訊處製作；財團法人民間司法改革基金會備份。
